【裁判字號】    98,交聲,208
【裁判日期】    980730
【裁判案由】    違反道路交通管理處罰條例聲明異議
【裁判全文】
臺灣花蓮地方法院交通事件裁定         98年度交聲字第208號
原處分機關  交通部公路總局臺北區監理所花蓮監理站玉里分站
異  議  人
即受處分人  甲○○
上列異議人即受處分人因違反道路交通管理處罰條例案件，對於
交通部公路總局臺北區監理所花蓮監理站玉里分站民國98年6 月
18日北監玉裁第裁45-P00000000號裁決聲明異議（原舉發案號：
花警交字第P00000000 號舉發違反道路交通管理事件通知單），
本院裁定如下：
    主  文
異議駁回。
    理  由
一、原處分意旨略以：異議人即受處分人甲○○於民國98年 5月
    6日14時57分許，駕駛車牌號碼1095-KW號自用小客車，行經
    花蓮縣鳳林鎮○○路與光復路口（裁決書漏載「復路口」）
    處，因「闖紅燈（以南向北）」之違規事實，為花蓮縣警察
    局鳳林分局警備隊員警以花警交字第 P00000000舉發違反道
    路交通管理事件通知單逕行舉發。嗣異議人於應到案日期前
    申訴，惟經原處分機關調查結果，仍認異議人確有前開違規
    事實，爰於98年 6月18日填製北監玉裁第裁45-P00000000號
    違反道路交通管理事件裁決書，依道路交通管理處罰條例第
    53條第1項裁處異議人罰鍰新臺幣（下同）2,700元，並依同
    條例第63條第1項第3款（裁決書漏載「第1項第3款」）記違
    規點數3點等語。
二、聲明異議意旨略以：(一)異議人行經鳳林鎮○○路與光復路口
    處時，當時已快到路口的停止線不到 2公尺，紅綠燈由綠燈
    轉黃燈，而尚非紅燈，異議人並非紅燈才闖越。異議人若遠
    遠看到是黃燈，一定會踩煞車停止。當時異議人有向執法員
    警陳述，且態度始終然溫和平順，然該員警不以為然。(二)當
    時只有1名員警值勤，不是應該要有2名嗎？除非執法人員有
    監視器拍到異議人闖紅燈，否則異議人實在不服氣，認此行
    政處分無必要性，也不符合比例原則，甚至懷疑是在作業績
    。(三)異議人被開罰單的同時，舉發員警竟向異議人說，為什
    麼不早點向其告知是同村之人，因其親戚跟異議人是同村之
    人，如果早點告知是某某村，其就不開單等詞。當時異議人
    聽到這句話，雖覺該員警是出自好心，可是身為中華民國之
    公僕，本自應當「一視同仁」，若存有私心，則平凡老百姓
    將對執法人員的公正性、公平性提出巨大問號。
三、按汽車駕駛人，行經有燈光號誌管制之交岔路口闖紅燈者，
    處1,800元以上 5,400元以下罰鍰，並記違規點數3點，道路
    交通管理處罰條例第53條第 1項、第63條第1項第1款分別定
    有明文。
四、經查：
    (一)異議人甲○○於98年 5月 6日14時57分許，駕駛車牌號碼
      1095-KW 號自用小客車，行經花蓮縣鳳林鎮○○路與光復
      路口處，為警攔停舉發「闖紅燈（以南向北）」之違規事
      實，為異議人所是認，並經證人即舉發本件交通違規之員
      警乙○○到庭結證屬實（參見本院卷第18頁至第22頁），
      且有花蓮縣警察局花警交字第P00000000 號舉發違反道路
      交通管理事件通知單 1紙在卷足憑，此部分事實，洵堪認
      定。
    (二)詰之證人即舉發員警乙○○於本院訊問時具結證稱：伊當
      時在巡邏，負責防制交通事故及舉發違規情事，伊當時負
      責看南下北上車道，雖然看不到北上車道是紅燈，但伊是
      看往台東方向的燈，同時注意往花蓮方向的路是否有車子
      過來；該路口黃燈有7秒鐘時間，7秒後就變紅燈，我同時
      可以看到該路口的車子；伊看到本件違規車輛是在紅燈 3
      到 5秒才穿越停止線，因為前面沒有車，且前面的車子在
      紅燈前都走掉了，所以絕對不是異議人所說是黃燈通過；
      這個轉彎處不會有障礙物擋住，這邊都是田園，人行步道
      上只有一些小樹，所以很空曠，並沒有住宅區，小樹有的
      比伊身高還高，但都是樹幹，從縫隙伊可以看得很清楚，
      視線不會遮到；伊於97年 3月25日到警備隊報到，伊有巡
      邏勤務，本案舉發前伊已經在這裡執行勤務至少接近20次
      左右；通常伊會等到紅燈亮了，心中數3 秒後，看到有車
      子過來，我們才會認定闖紅燈，在數秒時伊也會注意路口
      狀況是否有來車，且光復路也沒有車子右轉過來；伊沒有
      跟異議人說只要是同村之人就不開單，伊只是安慰異議人
      ，因為是同村但仍要依法行政等語明確在卷（參見本院卷
      第18 頁至第22頁），並提出道路交通現場圖1紙及證人當
      時所站位置往異議人闖紅燈所闖越之停止線之方向拍攝之
      照片 1幀供本院參酌。經核證人前開證詞，係就案發當時
      親身經歷之舉發經過作證，所證內容，就其如何目擊、判
      斷異議人違規等情證述詳確，並無明顯瑕疵，且證人與異
      議人素不認識，彼此間並無仇恨怨隙，衡情證人應無必要
      甘冒偽證罪之追訴而故意設詞誣陷異議人。復觀證人所提
      供其當時所站位置往異議人闖紅燈所闖越之停止線方向拍
      攝之照片，再依照證人舉發闖紅燈事件之認定方式（紅燈
      亮後數 3秒），即便係一般人要判斷該路口行經車輛有無
      闖紅燈之情事，亦無難以判斷甚或錯判之虞，尤其證人係
      受有專業訓練之員警，其於執行舉發交通違規勤務過程中
      ，對該等職務上事項之觀察應遠較一般人專注且準確。綜
      上，本件違規事實應屬明確，異議人僅空言並無闖紅燈之
      情事，並質疑證人所站位置會有視線死角云云，實難予採
      。再按，汽機車駕駛人闖紅燈、違規迴轉等違規行為之取
      締，揆其行為本質，多係發生於瞬間，通常多委由當場執
      行取締違規公務員之認識及判斷，且必須為立即之取締作
      為，此為達成維持交通秩序目的所必要。且依道路交通管
      理處罰條例之規定，此種立即性之舉發違規，多依警員之
      認知、判斷已足，並無必須另有其他積極佐證（如其他目
      擊證人或必須拍攝照片等）始構成處分要件之規定。本件
      既有證人到庭具結證述，本院就其證言及其他證據一併審
      酌後，查無顯著瑕疵或與事實不符之處，是異議人以本件
      未有照相或攝影採證置辯，並無理由。況參異議人亦坦承
      當時為證人攔下時，在證人還沒向其表明違規事由前，異
      議人即向證人說可否通融一下乙情（參見本院卷第 19頁）
      ，查異議人何以在證人尚未告知其攔停事由時，即知係因
      違規情事，進而需向證人商求通融？退步言之，異議人如
      確信自己並未闖越紅燈，自當據理力爭，何需商求證人通
      融？凡此足徵異議人當自知其通過系爭路口時，確有闖越
      紅燈之情事。至異議人另辯稱：員警於舉發時，向異議人
      表示若早點告知是同村之人，就不會開單云云，按該部分
      已經證人庭訊時所否認，且縱然屬實，仍不影響本件既成
      違規事實之認定，附此敘明。
五、綜上所述，異議人確有於前揭時、地，駕駛前開車輛闖紅燈
    之事實，從而，原處分機關依道路交通管理處罰條例第53條
    第1項、第63條第 1項第1款（裁決書漏載「第1項第1款」）
    規定，裁處異議人2,700元罰鍰，並記違規點數3點，即無違
    誤。從而，本件異議人之異議，經核為無理由，應予駁回。
六、據上論斷，應依道路交通案件處理辦法第19條，裁定如主文
    。
中    華    民    國    98    年    7     月    30    日
                  交通法庭      法  官  陳月雯
上列正本證明與原本無異。
如對本裁定不服，應於送達後 5日內，向本院提出抗告狀（應抄
附繕本）。
中    華    民    國    98    年    7     月    31    日
                                書記官


司法院資訊處製作；財團法人民間司法改革基金會備份。
